臺北高等行政法院判決
　　　　　　　　　　　　　　　　　　 93年度簡字第00902號
原　　　告　重新傷殘用具製造廠有限公司
代　表　人　甲○○（董事）
訴訟代理人　林明正律師
複 代 理人　吳忠勇律師
被　　　告　行政院勞工委員會
代　表　人　陳菊（主任委員）
訴訟代理人　乙○○
　　　　　　丙○○
上列當事人間因勞保事件，原告不服行政院中華民國93年7月5日
院臺訴字第0930086102號訴願決定，提起行政訴訟。本院判決如
下：
    主  文
原告之訴駁回。
訴訟費用由原告負擔。
　　事  實
緣被告以原告未依勞工保險投保薪資分級表規定，申報被保險人
林經符民國（下同）87年5月至90年4月之投保薪資，有以多報少
情事，爰依行為時勞工保險條例第72條第2項規定，以93年1月5
日勞局承字第09201021530號函，處以短報保險費金額2倍罰鍰計
新台幣（下同）30,578元【詳如後附勞工保險罰鍰金額計算表、
罰鍰明細表（未覈實申報投保薪資）】。原告不服，提起訴願，
遭決定駁回後，遂向本院提起行政訴訟。茲摘敘兩造訴辯意旨如
次：
甲、原告起訴意旨略謂：
一、依勞動基準法施行細則第10條第1款、第2款及第9款規定，
    關於紅利、久任獎金、誤餐費，非屬勞動基準法第2條第3款
    規定所稱之其他任何名義之經常性給與，不屬於工資範疇。
    而勞工保險條例第14條規定所稱之月投保薪資，係指由投保
    單位按被保險人薪資總額，依投保薪資分級表之規定，向保
    險人申報之薪資，此所稱月薪資總額，依勞工保險條例施行
    細則第32條規定，乃以勞動基準法第2條第3款規定為準。原
    處分罰鍰明細表所示之月薪資總額，實際上不過係根據原告
    提供之薪資冊，針對「日薪合計」「津貼」「伙食費」「其
    他獎金」全部合計而認係被保險人林經符因工作所得之報酬
    ，並認上開名目金額全屬工資，逕認原告就被保險人林經符
    之月投保薪資總額有以多報少情事，被告之認定顯屬草率。
二、被告及訴願決定機關未查明各名目項下金額之實際本質，非
    屬工資之一部，遽而認定全屬工資，而認原告有以多報少之
    情事，依法未合。茲說明如下：
１、關於名目為「伙食費」之部分，事實上係原告給與被保險人
    若有出差或公事外出不克按時用餐，耽誤被保險人正常用餐
    時間造成其不便所給與之補償，雖名為伙食費，實係誤餐費
    ，僅因原告不明勞動基準法有「誤餐費」之正式名詞，而以
    一般普通人之認知，以為係用餐之費用，故以伙食費稱之，
    然並非所有員工包含被保險人不論原因均給與之費用，故非
    屬勞動基準法所稱之工資。亦即，被保險人林經符薪資明細
    有關「伙食費」項目部分，形式上似屬經常性給與，然實係
    因林經符剛好每個月均有誤餐之事實，且均領取固定金額之
    誤餐費所致，其性質既屬誤餐費，符合勞動基準法施行細則
    第10條第9款規定，非屬經常性給與，不應計入薪資範圍。
２、關於名目為「津貼」之部分，實因被保險人林經符早期任職
    原告公司，已屆期退休領取退休金後，因被保險人林經符之
    請求，原告同意再次聘用，並因其任職原告公司甚長時間，
    原告為使其他員工因見有長期任職之範例，而起效法之心，
    故獎勵被保險人林經符，故上開名為津貼之金額，實為勞動
    基準法施行細測第10條第2款規定所稱之久任獎金，依法亦
    非屬勞動基準法所稱之工資。
３、關於名目為「其他獎金」之部分，實為倘原告門市部門營收
    有獲利，為獎勵員工，撥取部分利潤而分享之，其性質實為
    紅利，此由薪資冊上之「其他獎金」，被保險人林經符並非
    每月均有其他獎金之收入即可證明，故其他獎金之項目非屬
    經常性之給與，依勞動基準法施行細則第10條第1款規定，
    非屬該法所稱之工資。
４、關於其他獎金（紅利）項目部分，被告既已從林經符87年2
    月薪資總額中扣除，且不影響本件裁處罰鍰金額，原告對此
    不再爭執。
５、至該等紅利、久任獎金非屬工資之一部分，原告薪資冊名目
    卻載為津貼、其他獎金，乃因該薪資冊沿用甚久，未及更正
    ，且因薪資冊上無紅利之名目，遂將紅利金額列為其他獎金
    項下，又因獎金之類似名目已由紅利名目使用，故而將久任
    獎金列為津貼項下，非謂名目上其他獎金必為獎金，津貼必
    為津貼。是以，上開誤餐費及久任獎金之所以在被保險人薪
    資明細中以「伙食費」及「津貼」項目列計，實因原告不諳
    相關法令所致，本件仍應按實際性質認定，方屬適法。
三、請撤銷訴願決定及原處分。
乙、被告答辯意旨略謂：
一、按「．．所稱月投保薪資，係指由投保單位按被保險人之月
    薪資總額，依投保薪資分級表之規定，向保險人申報之薪資
    ．．」、「投保單位違背本條例規定，將投保薪資金額以多
    報少或以少報多者，自事實發生之日起，按其短報或多報之
    保險費金額，處以2倍罰鍰，並追繳其溢領給付金額。勞工
    因此所受損失，應由投保單位賠償之。」、「本條例第14條
    第1項所稱月薪資總額，以勞動基準法第2條第3款規定之工
    資為準；其每月收入不固定者，以最近3個月收入之平均為
    準．．」、「工資：謂勞工因工作而獲得之報酬，包括工資
    、薪金及按計時、計日、計月、計件以現金或實物等方式給
    付之獎金、津貼及其他任何名義之經常性給與均屬之。」勞
    工保險條例第14第1項前段、第72條第2項、同條例施行細則
    第32條第1項及勞動基準法第2條第3款分別定有明文。
二、按被保險人每月收入是否固定，應從其每月所領薪資總額加
    以判斷，本件被保險人林經符每月所領薪資總額均不固定，
    被告依據勞工保險條例第32條第1項前段規定，以其最近3個
    月平均收入計算月薪資總額，並無不當。被保險人林經符係
    於92年9月3日向勞工保險局函陳原告將其投保薪資以多報少
    ，致其所請勞保老年給付金額短少，權益受損等情，案經該
    局派員調查，據原告檢附林經符87年2月至90年4月之薪資冊
    所載，林經符之投保薪資未依上開規定申報，被告乃依勞工
    保險條例第72條規定，裁處原告短報保險費金額2倍罰鍰計
    30,578元，於法並無不合，並經訴願決定維持在案。
三、原告稱被保險人林經符之薪資項目中，伙食費（誤餐費）、
    津貼（久任獎金）、其他獎金（紅利）非屬經常性給與，可
    不列入投保薪資計算云云。惟：
１、據原告提供林經符87年2月至90年4月之薪資冊，林經符每月
    （上下2期）領取伙食費合計為3,000元，係固定且按月發給
    ，與原告所稱係林經符若出差或公事外出不克按時用餐給與
    之補償，自不相符。而「久任獎金」項目亦係按月發給林經
    符之津貼，應屬工資，該部分金額自87年2月第1期起至87年
    7月第1期止，均為10,824元，而自87年7月第2期起至90年4
    月第2期止，均為10,957元，該等項目均為林經符因工作而
    獲得之報酬，且為林經符每個月均支領之工資，當屬經常性
    之給與，應列入薪資總額內申報投保薪資，不應以各種名目
    規避應申報之工資。
２、有關其他獎金（紅利）項目，前據原告傳真說明係利潤分享
    之紅利，勞工保險局審核時並未列入被保險人林經符薪資總
    額內核算，被告審核時誤將該部分納入林經符87年2月薪資
    總額計算，應予扣除（其他月份則未納入計算），故林經符
    87年2月薪資總額應為49,288元，另林經符近3個月（即87年
    2、3、4月）平均月投保薪資為49,288元，因其應申報之投
    保薪資均為40,100元，故並不影響本件裁處罰鍰金額。
四、相關案情，有最高行政法院93年度判字第1031號判決可參。
五、請駁回原告之訴，訴訟費用由原告負擔。
　　理  由
一、按「．．所稱月投保薪資，係指由投保單位按被保險人之月
    薪資總額，依投保薪資分級表之規定，向保險人申報之薪資
    ．．」、「投保單位違背本條例規定，將投保薪資金額以多
    報少或以少報多者，自事實發生之日起，按其短報或多報之
    保險費金額，處以2倍罰鍰，並追繳其溢領給付金額。勞工
    因此所受損失，應由投保單位賠償之。」分別為行為時勞工
    保險條例第14條第1項前段及第72條第2項所明定。又「本條
    例第14條第1項所稱月薪資總額，以勞動基準法第2條第3款
    規定之工資為準；其每月收入不固定者，以最近3個月收入
    之平均為準；實物給與按政府公佈之價格折為現金計算。」
    復為同條例施行細則第32條第1項定有明文。另依勞動基準
    法第2條第3款規定：「工資：謂勞工因工作而獲得之報酬；
    包括工資、薪金及按計時、計日、計月、計件以現金或實物
    等方式給付之獎金、津貼及其他任何名義之經常性給與均屬
    之。」。
二、本件原告未依勞工保險投保薪資分級表規定，申報被保險人
    林經符87年5月至90年4月之投保薪資，涉有以多報少情事，
    被告乃依行為時勞工保險條例第72條第2項規定，以93年1月
    5日勞局承字第09201021530號函，處以短報保險費金額2倍
    罰鍰計30,578元，原告不服，提起訴願遭駁回之事實，有檢
    舉函、原告提出之林經符87年2月至90年4月薪資資料、原告
    說明函、處分書、勞工保險罰鍰金額計算表、罰鍰明細表（
    未覈實申報投保薪資）、訴願決定書等影本附原處分卷可稽
    ，自堪信為真實。
三、原告不服，主張薪資明細中有關「伙食費」項目部分，實因
    林經符每個月均有誤餐之事實，且均領取固定金額之誤餐費
    所致，其性質既屬誤餐費，符合勞動基準法施行細則第10條
    第9款規定，非屬經常性給與，不應計入薪資範圍；至「津
    貼」項目部分，實為勞動基準法施行細則第10條第2款規定
    所稱之久任獎金，依法亦非屬勞動基準法所稱之工資（詳如
    事實欄所載）云云。惟查：
１、林經符87年2月至90年4月薪資冊中有關「其他獎金」項目，
    ，前經原告以92年11月24日重新字第921104號函表明係「利
    潤分享之紅利」，且被告並未列入林經符月薪資總額內核算
    月投保薪資，雖87年2月部分誤列入計算月薪資總額，致原
    處分書所列明細表列載為50,826元（實際應為49,288元），
    惟因不影響原告應申報之投保薪資額及本件裁處罰鍰金額，
    原告訴訟代理人對此，亦表示不再爭執（詳本院93年12月15
    日準備程序筆錄第2頁之記載），是本件原告所爭執者，乃
    薪資冊中列載「伙食費」「津貼」二項目是否應計入林經符
    之月薪資總額。
２、按勞動基準法施行細則第10條第9款規定，固將「誤餐費」
    排除在勞動基準法第2條第3款所稱之其他任何名義之經常性
    給與以外，然本件依原告所提供之林經符87年2月至90年4月
    薪資冊所示，林經符每月（上、下2期）領取之伙食費合計
    3,000元（即每半個月1,500元），係固定且每半個月（上、
    下2期）發給，並非如原告所稱係出差或公事外出不克按時
    用餐給與之補償（如係原告所主張出差或公事外出不克按時
    用餐給與之補償，則不可能每半個月均固定給與1,500元）
    ，應視為勞工因工作所取得之經常性給與，核屬勞動基準法
    第2條第3款規定之工資，而為勞工保險條例第14條第1項所
    稱月薪資總額。
３、按勞動基準法施行細則第10條第2款規定，固將「久任獎金
    」排除在勞動基準法第2條第3款所稱之其他任何名義之經常
    性給與以外，然本件依原告所提供之林經符87年2月至90年4
    月薪資冊所示，原告係固定且每半個月（上、下2期）發給
    林經符「津貼」，該部分金額，自87年2月第1期起至87年7
    月第1期止，均為10,824元，而自87年7月第2期起至90年4月
    第2期止，均為10,957元，該「津貼」項目為林經符因工作
    而獲得之報酬，且為林經符每半個月（上、下2期）均支領
    之固定工資，屬勞工提供勞務而自雇主處獲致之對價甚明，
    自應併計申報投保薪資。
四、綜上所述，原告申報被保險人林經符之投保薪資以多報少之
    違法事證明確，則被告對原告處以短報保險費金額2倍罰鍰
    計30,578元【詳如後附勞工保險罰鍰金額計算表、罰鍰明細
    表（未覈實申報投保薪資）】，於法並無不合，訴願決定予
    以維持，亦無違誤。原告猶執前詞訴請撤銷，為無理由，應
    予駁回。
五、又本件適用簡易訴訟程序，爰不經言詞辯論逕為判決，併予
    敘明。
據上論結，本件原告之訴為無理由，爰依行政訴訟法第233條第1
項、第236條、第98條第3項前段，判決如主文。
中    華    民    國    94    年    1    月     24    日
                              第六庭法官　曹瑞卿
上為正本係照原本作成。
本件以訴訟事件所涉及之法律見解具有原則性者為限，始得於本
判決送達後20日內向本院提出上訴狀並表明上訴理由，如已於本
判決宣示後送達前提起上訴者，應於判決送達後20日內補具上訴
理由（均按他造人數附繕本），且經最高行政法院許可後方得上
訴。
中    華    民    國    94    年    1    月     24    日
            　　　　　　　　　 　 書記官  方偉皓
